臺灣高等法院刑事判決
110年度上訴字第3720號
上  訴  人  
即  被  告  柯皓仁


上列上訴人即被告因違反洗錢防制法等案件，不服臺灣新北地方
法院110年度易字第373號，中華民國110年10月29日第一審判決
（起訴案號：臺灣新北地方檢察署109年度偵字第27779、32459
、34750、45163號），提起上訴，本院判決如下：
    主  文
上訴駁回。
    事  實
一、柯皓仁可預見將金融機構帳戶存摺、金融卡及密碼提供他人
    ，可能供詐騙集團將詐欺犯罪所得款項匯入並領出，並藉此
    達到掩飾詐欺犯罪所得去向之目的，仍基於幫助他人詐欺取
    財、掩飾詐欺犯罪所得去向之洗錢不確定故意，於民國109
    年1、2月間某日，在新北市○○區○○路000巷0弄0號5樓住處附
    近某處，將其向臺灣中小企業銀行永和分行申設之帳號0000
    0000000號帳戶（下稱本案帳戶）之存摺、印鑑章、提款卡
    及密碼，交付蔡煒帆（臺灣新北地方檢察署檢察官另案偵辦
    中），供蔡煒帆所屬之不詳詐欺集團成員使用。嗣該詐欺集
    團成員取得本案帳戶後，即共同意圖為自己不法所有，基於
    詐欺取財之犯意聯絡，於附表所示之時間，以附表所示之方
    式，分別詐欺謝烽憲、蔡葆寬、許華珊、林韋丞，致其等陷
    於錯誤，而於附表所示之時間，依該詐欺集團成員指示，將
    附表所示之金額匯入本案帳戶，旋遭該詐欺集團成員提領一
    空。
二、案經謝烽憲訴由臺北市政府警察局士林分局報請臺灣士林地
    方檢察署、林韋丞訴由桃園市政府警察局平鎮分局報請臺灣
    桃園地方檢察署、臺中市政府警察局清水分局報請臺灣臺中
    地方檢察署呈請臺灣高等檢察署檢察長令轉暨蔡葆寬訴由臺
    中市政府警察局第六分局報請臺灣新北地方檢察署檢察官偵
    查起訴。
    理  由
壹、本院審理範圍
一、按刑事訴訟法施行法第7條之13前段規定：中華民國110年5
    月31日修正通過之刑事訴訟法施行前，已繫屬於各級法院之
    案件，於施行後始適用修正前刑事訴訟法第348條規定。又
    新修正之刑事訴訟法第348條規定已於110年6月16日公布，
    依中央法規標準法第13條規定，自本條公布之日起算至第3 
    日起即於同年6月18日即已發生效力。換言之，於110年6月1
    8日後（包括當日）繫屬於各級法院之案件，均應依修正後
    之刑事訴訟法第348條規定處理（最高法院110年度台上字第
    6211號判決意旨參照）。查修正後之刑事訴訟法第348條係
    規定：（第1項）上訴得對於判決之一部為之。（第2項）對
    於判決之一部上訴者，其有關係之部分，視為亦已上訴。但
    有關係之部分為無罪、免訴或不受理者，不在此限。（第3
    項）上訴得明示僅就判決之刑、沒收或保安處分一部為之。
    本件原審認定上訴人即被告柯皓仁係以一行為同時觸犯數個
    刑法第30條第1項前段、第339條第1項之幫助詐欺取財罪及
    數個同法第30條第1項前段、洗錢防制法第14條第1項之幫助
    洗錢罪，經依刑法第55條想像競合犯之規定，從一重之幫助
    洗錢罪處斷，且先依刑法第47條第1項累犯規定加重其刑，
    再依刑法第30條第2項、洗錢防制法第16條第2項遞減其刑後
    ，量處被告有期徒刑5月，併科罰金新臺幣（下同）5萬元，
    並諭知罰金易服勞役之折算標準。被告不服原判決，於110
    年11月19日提起上訴，並於同年12月21日繫屬於本院，此有
    蓋用本院收文章之原審法院110年12月17日新北院賢刑能110
    易373字第63915號函附卷可稽（見本院卷第3頁），依首揭
    規定與說明，自應適用修正後之刑事訴訟法第348條定其上
    訴範圍。而被告於其上訴理由狀及於本院準備程序時已言明
    僅就原判決之刑提起上訴（見本院卷第86頁），檢察官則未
    提起上訴，故本件上訴範圍只限於原判決之刑部分，被告未
    表明上訴之認定犯罪事實（即原判決之論罪）等其餘部分，
    則不在上訴範圍。
二、至本院前引之犯罪事實（含附表），業據原判決認定在案，
    並非在本院審理範圍內，惟為便於檢視、理解本件案情，乃
    予以臚列記載，併此敘明。
貳、實體方面
一、刑之說明　　
　㈠刑之加重：　
　  司法院釋字第775號解釋意旨，係闡釋行為人雖符合刑法第4
    7條第1項累犯規定之要件，法院仍應依個案犯罪情節，具體
    審酌行為人犯罪之一切情狀暨所應負擔之罪責，以裁量應否
    依累犯加重之規定加重其刑。例如原應量處最低法定刑，於
    其所犯之罪不符合刑法第59條所定酌減其刑要件之情形，若
    依累犯之規定加重其最低本刑，致行為人被量處超過其所犯
    之罪之法定最低本刑，將使其所承受之刑罰超逾其所應負擔
    之罪責，而違背憲法比例及罪刑相當原則者，法院應裁量是
    否依累犯加重之規定加重其法定最低本刑（最高法院110年
    度台上字第2017號判決意旨參照）。經查，被告前因公共危
    險案件，經臺灣臺北地方法院以105年度交簡字第3242號判
    決判處有期徒刑3月確定；又因違反證券交易法案件，經同
    法院以106年度金簡字第5號判決判處有期徒刑3月確定。上
    開案件復經同法院以106年度聲字第1815號裁定定應執行有
    期徒刑4月確定，並於106年9月26日易科罰金執行完畢，此
    有本院被告前案紀錄表附卷可按，其受有期徒刑執行完畢，
    於5年以內故意再犯本件最重本刑為有期徒刑以上之罪，為
    累犯。本院審酌被告先前違反證券交易法之案件，係利用他
    人人頭帳戶非法經營證券業務，此有臺灣臺北地方法院106
    年度金簡字第5號判決在卷可參（見原審卷第93至97頁），
    可見被告明知人頭帳戶有助長金融犯罪之弊端，卻未能知所
    警惕，反而於本案再提供其帳戶供詐欺集團使用，足徵其並
    未真正悛悔改過，刑罰反應力確屬薄弱，且以本件犯罪情節
    而言，亦具相當惡性，酌量加重其刑，不致使其所承受之刑
    罰超過其所應負擔之罪責，自應酌量加重其刑，延長矯正期
    間，將有助其之再社會化，亦符合憲法罪刑相當原則之要求
    ，爰依刑法第47條第1項規定，加重其刑。
  ㈡刑之減輕：
　⒈被告以幫助之意思，參與犯罪構成要件以外之行為，依刑法
    第30條第2項規定，就上開犯行均按正犯之刑減輕之。
　⒉被告於原審及本院審理時，就幫助洗錢犯行業已自白不諱，
    應依洗錢防制法第16條第2項規定，減輕其刑。　　
  ㈢刑之加減的順序：
    被告所為幫助洗錢之犯行，分別有上開累犯加重其刑及刑法
    第30條第2項、洗錢防制法第16條第2項減輕其刑規定之適用
    ，依刑法第71條第1項、第70條規定，應先加而後遞減之。
二、上訴駁回之理由　　
　㈠原審因而先依刑法第47條第1項累犯規定加重其刑，再依刑法
    第30條第2項、洗錢防制法第16條第2項遞減其刑，並審酌被
    告交付金融帳戶予詐欺集團使用，助長詐騙財產犯罪之風氣
    ，造成無辜民眾受騙而受有金錢損失，並擾亂金融交易往來
    秩序及社會正常交易安全，且亦因被告之行為，掩飾犯罪所
    得之去向，致使執法人員難以追查正犯之真實身分，惟被告
    犯後終能坦承犯行，態度尚可，兼衡被告於原審審理時未與
    告訴人及被害人達成和解，其等遭詐騙之金額總計逾80萬元
    之損失尚未獲得填補，暨被告犯罪手段、其於原審審理時陳
    稱大專畢業，現擔任防水工程工作，月收入約3萬元，無家
    人需其扶養（見原審卷第143頁）等一切情狀，酌情量處被
    告有期徒刑5月，併科罰金5萬元，並諭知易服勞役之折算標
    準為以1千元折算1日。經核原審之量刑尚屬妥適，並無不合
    。
　㈡被告上訴意旨略以：被告已坦承犯行，且與所有被害人均達
    成和解，故原審量刑過重，請從輕量刑云云。
　㈢然依下列說明，被告之上訴理由並不足採：
　⒈按量刑係法院就繫屬個案犯罪之整體評價，為事實審法院得
    依職權自由裁量之事項，故判斷量刑當否之準據，應就判決
    為整體觀察及綜合考量，不可摭拾其中片段予以評斷，苟已
    以行為人之責任為基礎，斟酌刑法第57條各款所列情狀，在
    法定刑度內，酌量科刑，無偏執一端，致明顯失出失入情形
    ，即不得任意指為違法（最高法院110年度台上字第6170號
    判決意旨參照）。本院審酌原判決就被告之犯罪情節及科刑
    部分之量刑基礎，已於理由欄內具體說明，業見前述，顯已
    斟酌被告坦承犯行之犯後態度等刑法第57條各款事由，係以
    行為人責任為基礎，兼顧對被告有利與不利之科刑資料，既
    未逾越法定範圍，亦無違背公平正義之精神，客觀上不生量
    刑畸輕或有所失出之裁量權濫用，核與罪刑相當原則無悖，
    自不得再任意指摘或摭拾其中之片段而指稱原判決量刑有所
    不當或違法。縱仍與被告主觀上之期待有所落差，仍難指原
    審量刑有何違誤。
　⒉至被告固於本院審理時與告訴人謝烽憲、蔡葆寬、林韋丞及
    被害人許華珊均達成和解，此有本院和解筆錄在卷可按（見
    本院卷第79至80頁），然依雙方之和解條件，被告應在111
    年2月18日前給付各該和解金額，但被告迄未履行，有本院
    公務電話查詢紀錄表附卷為憑（見本院卷第107至108頁），
    其復於本院審理時陳稱：我現在不打算要付錢等語（見本院
    卷第117頁），足見被告並無履行和解條件之彌縫意願，告
    訴人及被害人仍未實際受償，本案之量刑因子難謂有何改變
    ，自無從執此指摘原判決之量刑有何違誤。
  ㈣準此，被告上訴指摘原審量刑過重，請求從輕量刑，洵非可
    採，是其上訴為無理由，應予駁回。
據上論斷，應依刑事訴訟法第368條，判決如主文。
本案經檢察官洪三峯提起公訴，由檢察官邱美育到庭執行職務。
中　　華　　民　　國　　111 　年　　3 　　月　　9 　　日
　　　　　　　　　刑事第九庭  審判長法　官  潘翠雪
　　　　　　　　　　　　　　　　　  法　官  陳俞婷
　　　　　　　　　　　　　　　　　  法　官  陳信旗
以上正本證明與原本無異。
如不服本判決，應於收受送達後20日內向本院提出上訴書狀，其
未敘述上訴之理由者並得於提起上訴後20日內向本院補提理由書
（均須按他造當事人之人數附繕本）「切勿逕送上級法院」。
                                    書記官  董佳貞
中　　華　　民　　國　　111 　年　　3 　　月　　9 　　日
附表：
編號 告訴人 （被害人） 詐騙方式、匯款時間、匯款金額（單位：新臺幣，下同）及匯入帳號 1 謝烽憲 （告訴人） 本案詐欺集團不詳成員於109年1月19日下午4時32分許，以通訊軟體LINE與謝烽憲聯絡，佯稱謝烽憲透過MetaTrader5 APP程式設立之投資帳戶經檢測異常，須匯款該帳戶餘額百分之30之款項至指定帳戶，方得恢復使用云云，致謝烽憲陷於錯誤，分別於109年2月4日上午11時41分、11時43分許，透過網路轉帳10萬元、2萬5,000元至本案帳戶。 2 蔡葆寬 （告訴人） 本案詐欺集團不詳成員以通訊軟體LINE與蔡葆寬聯絡，佯稱蔡葆寬透過supertraderd平臺設立之投資帳戶遭凍結，須重新儲值至指定帳戶，方得恢復使用云云，致蔡葆寬陷於錯誤，於109年2月6日上午10時23分許，轉帳45萬112元至本案帳戶。 3 許華珊 （被害人） 本案詐欺集團不詳成員於109年2月11日上午10時1分許，以通訊軟體LINE與許華珊聯絡，佯稱許華珊透過vip網站設立之投資帳戶，因該網站客服人員之疏失，誤將其加值款項由新臺幣兌換成美金，須重新匯款至指定帳戶，方得更正云云，致許華珊陷於錯誤，於109年2月11日下午5時9分許，透過網路銀行，轉帳3萬8,100元至本案帳戶。 4 林韋丞 （告訴人） 本案詐欺集團不詳成員透過交友軟體PAIRS與林韋丞取得聯繫，再以通訊軟體LINE與林韋丞聯絡，向其佯稱可透過MetaTrader5 APP程式設立之投資帳戶，並匯款至指定帳戶以儲值買賣外幣云云，致林韋丞陷於錯誤，於109年2月11日上午11時13分許，前往水上郵局，臨櫃匯款19萬1,200元至本案帳戶。 

附錄法條全文：
洗錢防制法第14條
    有第二條各款所列洗錢行為者，處七年以下有期徒刑，併科
    新臺幣五百萬元以下罰金。
　　前項之未遂犯罰之。
　　前二項情形，不得科以超過其特定犯罪所定最重本刑之刑。
刑法第339條
    意圖為自己或第三人不法之所有，以詐術使人將本人或第三
    人之物交付者，處五年以下有期徒刑、拘役或科或併科五十
    萬元以下罰金。
    以前項方法得財產上不法之利益或使第三人得之者，亦同。
    前二項之未遂犯罰之。
刑法第30條
    幫助他人實行犯罪行為者，為幫助犯。雖他人不知幫助之情
    者，亦同。
　　幫助犯之處罰，得按正犯之刑減輕之。